---
title: 'Rasch model with item bias'
subtitle: 'item bias'
author: 'dacarras'
date: '`r format(Sys.time(), "%a %b %d %X %Y")`'
output:
  html_document:
    theme: paper
    highlight: kate
    number_sections: true
    toc: true
    toc_float:
      collapsed: false
      smooth_scroll: false
    fig_width: 10 
    fig_height: 8 
---

<style>
  .main-container {
    max-width: 1600px !important;
  }
  .list-group-item.active, 
  .list-group-item.active:focus, 
  .list-group-item.active:hover {
    background-color: #373334;
  }
</style>


```{r setup, include=FALSE}

#--------------------------------------------------------------------
# setup
#--------------------------------------------------------------------


# remove all previous objects
rm(list = ls())

# knitr option
knitr::opts_chunk$set(dev = 'png')
options(knitr.kable.NA = '', digits = 2)

# set appropiate time zone via OlsonNames()
Sys.setenv(TZ="America/Santiago")
Sys.getenv("TZ")
Sys.time()

# fonts
Sys.setenv(LANG="en_US.UTF-8")

# load main library
library(dplyr)

# -----------------------------------------------
# install these for getting items descriptives
# -----------------------------------------------

#  devtools::install_github("dacarras/r4sda")

# -----------------------------------------------
# decimals
# -----------------------------------------------

# function of specify decimal places in numbers
specify_decimal <- function(x, k) format(round(x, k), nsmall=k)


```

# Prepare data

## Load files

```{r , echo=TRUE}

#--------------------------------------------------------------------
# folders
#--------------------------------------------------------------------

# ----------------------------------------------- 
# load main folders
# -----------------------------------------------

# Note: load current folder as working folder.

data_folder    <- paste0(getwd(),'/')
tables_folder  <- paste0(getwd(),'/')

# ----------------------------------------------- 
# load main library
# -----------------------------------------------

library(dplyr)

# ----------------------------------------------- 
# check folders
# -----------------------------------------------

list.files(data_folder)
list.files(tables_folder)

# ----------------------------------------------- 
# load data
# -----------------------------------------------

raw_data <- data.table::fread(paste0(data_folder,'rasch_bias_n5000.dat'),  na.strings="*")


```


## Add variable names

```{r , echo=TRUE}

#--------------------------------------------------------------------
# prepare data
#--------------------------------------------------------------------

# ----------------------------------------------- 
# variables names
# -----------------------------------------------

variable_names <- read.table(
text="
var
i01
i02
i03
i04
i05
i06
i07
i08
i09
i10
i11
i12
i13
u
",
header=TRUE, stringsAsFactors = FALSE)

# ----------------------------------------------- 
# add variables names
# -----------------------------------------------

names(raw_data) <- stringr::str_to_lower(as.character(variable_names$var))

#--------------------------------------------------
# add variable labels
#--------------------------------------------------

raw_data <- raw_data %>%
labelled::set_variable_labels(
i01 = 'problem 1',
i02 = 'problem 2',
i03 = 'problem 3',
i04 = 'problem 4',
i05 = 'problem 5',
i06 = 'geometry 1',
i07 = 'geometry 2',
i08 = 'geometry 3',
i09 = 'geometry 4',
i10 = 'algebra 1',
i11 = 'algebra 2',
i12 = 'algebra 3',
i13 = 'algebra 4',
u   = 'section (monday == 1, friday == 0)'
)

#--------------------------------------------------
# check selected variables
#--------------------------------------------------

r4sda::variables_table(raw_data) %>%
knitr::kable()

#--------------------------------------------------
# cases per group
#--------------------------------------------------

dplyr::count(raw_data, u)

# ----------------------------------------------- 
# check data structure
# -----------------------------------------------

dplyr::glimpse(raw_data)

# ----------------------------------------------- 
# save data to R
# -----------------------------------------------

saveRDS(raw_data, paste0('rasch_bias_n5000.rds'))


```

## Case Description

- Dos cursos de matemáticas de octavo básico, presentan diferencias importantes en sus resultados en una guia de trabajo. Estas guías, son aplicadas como preparación para las evaluación de cierre de semestre. Son versiones muy cortas de cómo lucen las pruebas finales.
- El contenido de la guía aplicada incluía resolución de problemas (5 items), ejercicios de geometría (4 items), y 4 preguntas de algebra.
- Ambos cursos son enseñados por el mismo profesor, pero en momentos diferentes de la semana. Un curso tiene clases los Lunes, y el otro curso tiene clases los Viernes. Sin embargo, las pruebas de cierre de trimestre y sus ensayos, son realizadas de forma sistemática los Miércoles.
- Las diferencias entre las notas obtenidas por ambos cursos desaparecen, cuando las preguntas de algebra son ignoradas.
- **¿Quizas el curso del Viernes, no alcanzo a revisar los contenidos de algebra?**


# Item bias as mixed model

## Re-structure data

```{r , echo=TRUE}

#--------------------------------------------------------------------
# prepare data
#--------------------------------------------------------------------

# ----------------------------------------------- 
# variables names
# -----------------------------------------------

data_stack <- raw_data %>%
              mutate(id_i = seq(1:nrow(.))) %>%
              tidyr::gather('item', 'resp', -u, -id_i) %>%
              mutate(i01 = dplyr::if_else(item == 'i01',-1,0)) %>%
              mutate(i02 = dplyr::if_else(item == 'i02',-1,0)) %>%
              mutate(i03 = dplyr::if_else(item == 'i03',-1,0)) %>%
              mutate(i04 = dplyr::if_else(item == 'i04',-1,0)) %>%
              mutate(i05 = dplyr::if_else(item == 'i05',-1,0)) %>%
              mutate(i06 = dplyr::if_else(item == 'i06',-1,0)) %>%
              mutate(i07 = dplyr::if_else(item == 'i07',-1,0)) %>%
              mutate(i08 = dplyr::if_else(item == 'i08',-1,0)) %>%
              mutate(i09 = dplyr::if_else(item == 'i09',-1,0)) %>%
              mutate(i10 = dplyr::if_else(item == 'i10',-1,0)) %>%
              mutate(i11 = dplyr::if_else(item == 'i11',-1,0)) %>%
              mutate(i12 = dplyr::if_else(item == 'i12',-1,0)) %>%
              mutate(i13 = dplyr::if_else(item == 'i13',-1,0)) %>%
              # expected interactions due to diff
              mutate(i10_dif = i10*u) %>%
              mutate(i11_dif = i11*u) %>%
              mutate(i12_dif = i12*u) %>%
              mutate(i13_dif = i13*u) %>%
              dplyr::glimpse()

# ----------------------------------------------- 
# display data
# -----------------------------------------------

data_stack %>%
dplyr::slice_sample(n = 30) %>%
knitr::kable()


# ----------------------------------------------- 
# count groups
# -----------------------------------------------

data_stack %>%
dplyr::select(id_i, u) %>%
unique() %>%
dplyr::count(u) %>%
knitr::kable()



```
  
## Fit Rasch model as a mixed model

$$ln[Pr(y_{ip} = 1)] = \theta_{.p} - \delta_{1-13}item$$

```{r , echo=TRUE}

#--------------------------------------------------------------------
# fit rasch model
#--------------------------------------------------------------------


mplus_lltm <- MplusAutomation::mplusObject(
MODEL = '

%WITHIN%

!these are the model thresholds
resp ON i01-i13;
! these are the fixed DIF effects

resp ON i10_dif (bias);
resp ON i11_dif (bias);
resp ON i12_dif (bias);
resp ON i13_dif (bias);

%BETWEEN%
!latent mean center to cero
[resp$1@0];

!this is the main effect
resp on u;

',
ANALYSIS = '
TYPE = TWOLEVEL;
LINK = LOGIT;

',

VARIABLE = '
      
USEVARIABLES =  resp u i01-i13_dif;

CATEGORICAL = resp;

WITHIN = i01-i13_dif;

BETWEEN = u;

CLUSTER = id_i;


',
SAVEDATA = '
FILE = rasch_bias_lltm_n5k_eta.dat;  
SAVE = FSCORES;
',     
OUTPUT = '
CINTERVAL
RESIDUAL
;
',
rdata = data_stack)

#------------------------------------------------
# fit models
#------------------------------------------------

fit_lltm <- MplusAutomation::mplusModeler(mplus_lltm,
            modelout = 'rasch_bias_lltm_n5k.inp',
            dataout = 'rasch_bias_lltm_n5k.dat',
            run = 1L,
            hashfilename = FALSE,
            writeData = 'always'
            )

# ----------------------------------------------- 
# display results
# -----------------------------------------------

fit_lltm %>%
purrr::pluck('results') %>%
purrr::pluck('parameters') %>%
purrr::pluck('unstandardized') %>%
tibble::tibble() %>%
knitr::kable(., digits = 2)

```
